臺灣臺北地方法院刑事判決　　　　　　　95年度易字第2537號
公　訴　人　臺灣臺北地方法院檢察署檢察官
被　　　告　乙○○
選任辯護人　南雪貞律師
　　　　　　林文淵律師
上列被告因詐欺案件，經檢察官提起公訴（九十四年度偵字第一
六七八九號），本院判決如下：
    主    文
乙○○意圖為他人不法之所有，以詐術使人將本人之物交付，處
有期徒刑陸月，如易科罰金，以銀元佰元即新臺幣玖佰元折算
壹日。
    事    實
一、乙○○為址設臺北市中山區○○○路○段一六號九樓之六之
    國際山水旅行社有限公司（下稱國際山水旅行社）負責人，
    明知依現行規定越南籍人士來臺之停留簽證最長期限為一百
    八十日，且不得申請延期，竟基於意圖為國際山水旅行社不
    法所有之犯意，於民國九十四年六月二十七日，丙○○至國
    際山水旅行社洽辦其越南籍岳母 NGUYEN-THI-TIEM（起訴書
    誤載為 NGUYEN-THI-TIEN）來臺探親一年事宜時，利用不知
    情之越南籍員工甲○○○向丙○○佯稱：該公司代辦丙○○
    岳母 NGUYEN-THI-TIEM來臺簽證之手續費及來回機票共計新
    臺幣（下同）四萬五千元，丙○○岳母 NGUYEN-THI-TIEM可
    合法在臺拘留一年等語，致使丙○○誤認國際山水旅行社將
    為其代辦其岳母 NGUYEN-THI-TIEM來臺探親一年之簽證及來
    回機票而陷於錯誤，當場先行交付二萬元予國際山水旅行社
    ，雙方並約定於丙○○岳母 NGUYEN-THI-TIEM來臺簽證手續
    完成後，丙○○再行支付餘款二萬五千元。嗣於同年月三十
    日，在越南胡志明市臺北經濟文化辦事處內，真實姓名、年
    籍均不詳之國際山水旅行社員工實際上代為申請NGUYEN-THI
    -TIEM 來臺停留期限僅三十日之單次入境停留簽證，國際山
    水旅行社人員竟於同年七月初某日，以電話通知丙○○其岳
    母 NGUYEN-THI-TIEM來臺手續已經辦理完成，告知只要丙○○付清手續費尾款後，其岳母 NGUYEN-THI-TIEM即可來臺，
    致使丙○○陷於錯誤，再行依約定以轉帳方式將餘款二萬五
    千元轉入國際山水旅行社帳戶內。嗣於同年七月九日丙○○
    岳母 NGUYEN-THI-TIEM入境臺灣後，丙○○於翌日檢視其岳
    母 NGUYEN-THI-TIEM護照上之簽證日期，始查悉上情。
二、案經丙○○訴由臺北市政府警察局中山分局報請臺灣臺北地
    方法院檢察署檢察官偵查起訴。
    理    由
壹、證據能力部分：
  一、按被告以外之人於審判外之言詞或書面陳述，除法律有規
      定者外，不得作為證據。被告以外之人於審判外之陳述，
      雖不符前四條之規定，而經當事人於審判程序同意做為證
      據，法院審酌該言詞陳述或書面陳述作成時之情況，認為
      適當者，亦得為證據。當事人、代理人或辯護人於法院調
      查證據時，知有刑事訴訟法第一百五十九條第一項不得為
      證據之情形，而未於言詞辯論終結前聲明異議者，視為有
      前項之同意，刑事訴訟法第一百五十九條第一項、第一百
      五十九條之五分別定有明文。次按被告以外之人於偵查中
      向檢察官所為之陳述，除顯有不可信之情況者外，得為證
      據，同法第一百五十九條之一第二項亦有明文。
  二、經查：
  （一）告訴人丙○○、證人甲○○○於九十四年九月三十日、
        十月七日及十月十七日偵查中分別以證人身分具結向檢
        察官所為之證述，均無何顯不可信之情況，依刑事訴訟
        法第一百五十九條之一第二項規定，均得為證據。
  （二）告訴人於警詢時所為供述，固屬被告乙○○以外之人於
        審判外之言詞陳述及書面陳述，惟檢察官、被告及其選
        任辯護人均未於本院言詞辯論終結前，對告訴人於警詢
        時所為供述之證據能力聲明異議，本院審酌告訴人於警
        詢時所為供述係於自由意志下所為陳述，作為被告是否
        犯罪之證據，應均屬適當，依刑事訴訟法第一百五十九
        條之五第二項規定，自有證據能力。
  （三）證人 NGUYEN-THI-TIEM於九十六年一月二十六日，在越
        南胡志明市出具之聲明書，屬被告以外之人於審判外之
        書面陳述，被告之選任辯護人於本院言詞辯論終結前，
        對證人 NGUYEN-THI-TIEM於九十六年一月二十六日，在
        越南胡志明市出具聲明書之證據能力聲明異議，依刑事
        訴訟法第一百五十九條第一項之規定，自不得作為本案
        被告是否犯罪之證據。
貳、實體部分：
  一、訊據被告固不否認於前開時間、地點，告訴人曾委託國際
      山水旅行社辦理其越南籍岳母 NGUYEN-THI-TIEM來臺簽證
      一年事宜，國際山水旅行社代辦告訴人岳母 NGUYEN-THI-
      TIEM來臺簽證之手續費及來回機票共計四萬五千元，告訴
      人於委託國際山水旅行社時已當場先行交付二萬元，並於
      國際山水旅行社人員通知其岳母 NGUYEN-THI-TIEM來臺手
      續已經辦理完成後，依約支付餘款二萬五千元，告訴人岳
      母NGUYEN-THI-TIEM 僅取得來臺停留期限三十日之簽證之
      事實，惟矢口否認有何詐欺取財之犯行，辯稱：告訴人於
      委託國際山水旅行社辦理其岳母 NGUYEN-THI-TIEM來臺探
      親簽證時，伊人在國外，並無委託證人甲○○○向告訴人
      詐稱其岳母可合法來臺一年等語，且伊有告訴客人來臺費
      用包括逾期居留費用，讓客人有選擇，並無詐欺之行為，
      告訴人亦無陷於錯誤云云。經查：
  （一）被告為址設臺北市中山區○○○路○段一六號九樓之六
        之國際山水旅行社負責人，明知依現行規定越南籍人士
        來臺之停留簽證最長期限為一百八十日，且不得申請延
        期，告訴人於九十四年六月下旬某日至國際山水旅行社
        洽辦其越南籍岳母 NGUYEN-THI-TIEM來臺探親一年事宜
        ，證人即國際山水旅行社越南籍員工甲○○○向告訴人
        表示：該公司代辦其岳母 NGUYEN-THI-TIEM來臺簽證之
        手續費及來回機票共計四萬五千元，告訴人當場先行交
        付二萬元予國際山水旅行社，雙方並約定於告訴人岳母
        NGUYEN-THI-TIEM 來臺簽證手續完成後，告訴人再行支
        付餘款二萬五千元；嗣於同年月三十日，在越南胡志明
        市臺北經濟文化辦事處，告訴人岳母 NGUYEN-THI-TIEM
        之中華民國簽證申請表上記載預定離臺日期為「30」，
        國際山水旅行社人員於同年七月初某日，以電話通知告
        訴人其岳母 NGUYEN-THI-TIEM來臺手續已經辦理完成，
        告訴人依約定以轉帳方式將餘款二萬五千元轉入國際山
        水旅行社帳戶內，告訴人岳母 NGUYEN-THI-TIEM旋即於
        同年七月九日入境臺灣，告訴人岳母 NGUYEN-THI-TIEM
        實際上僅取得來臺停留期限三十日之單次入境停留簽證
        等事實，業據被告於本院審理時供承不諱，核與告訴人
        於九十四年八月十六日警詢時及於九十四年九月三十日
        偵查中以證人身分到庭結證稱：伊在九十四年六月中、
        下旬左右到臺北市中山區○○○路○段一六號九樓之六
        之國際山水旅行社，請他們幫伊代辦伊岳母NGUYEN-THI
        -TIEM 來臺合法簽證一年，與伊接洽的是一位小姐（即
        證人甲○○○），她告知伊辦理該手續要收費四萬五千
        元，並要先預付二萬元，於手續辦理完成後再行支付餘
        款二萬五千元，伊當天就先支付二萬元予國際山水旅行
        社，後來在九十四年七月初左右，該公司以電話告知伊
        手續已經完成，要伊付完尾款後，伊岳母即可來臺，伊
        就在隔約一至二日時，以轉帳方式將餘款轉入該公司帳
        戶內，伊岳母亦在九十四年七月九日入境臺灣，待伊岳
        母入臺後，伊於隔日檢視伊岳母之護照，卻發現該護照
        所示之限制在臺期限為入境後三十日等語相符，並有國
        際山水企業有限公司編號第○三九六八一號收據影本一
        紙、 NGUYEN-THI-TIEM之中華民國簽證影本一紙、外交
        部領事事務局九十五年九月十八日領二字第○九五五二
        三五二六六○號函、駐胡志明市辦事處九十五年九月十
        八日胡志字第九四七號函及其檢附中華民國簽證申請表
        影本一紙在卷可稽，應堪認定。
  （二）又告訴人於九十四年八月十六日警詢時及於九十四年九
        月三十日偵查中以證人身分到庭結證稱：伊當天一去就
        說要辦理岳母來臺一年的簽證及機票，並提出相關文件
        ，當時該公司女員工（即證人甲○○○）告知伊沒有問
        題，辦理伊岳母來臺探親手續要收費四萬五千元，且可
        合法在臺居留一年，伊認為該公司是稍具知名度之公司
        所以不疑有他，當下就先支付二萬元予該公司。伊於岳
        母來臺後翌日檢查其護照，發現該護照所示之限制在臺
        期限為入境後三十日，且不可延期，就立即與國際山水
        旅行社聯繫，被告就跟伊表示要伊將護照及機票拿至該
        公司，並說其等有特殊管道可以辦理延期，伊於九十四
        年七月十二日將機票及護照交給該公司員工後，於九十
        四年八月十日又打電話跟該公司聯繫並詢問辦理情形，
        當時護照所示之居停留時限已到期，當時該公司員工還
        稱沒有問題，一定可以辦理，且斥責伊一頓，之後伊到
        土城分局外事組詢問，外事警察告知伊不能延期，伊當
        場又再與被告聯絡，而被告在電話裡斥責伊說：「伊說
        可以辦就可以辦。你為什麼要到警察機關去亂搞！」等
        語後，伊就依外事警察的示意將護照及機票取回，再做
        後續處理。伊問過其他專辦相關事宜之專業人士，如果
        只入臺三十日，連同一年有效期來回機票，只需花費二
        萬元以下，伊至少損失了二萬五千元以上等語明確，核
        與證人甲○○○於九十四年十月七日偵查中及本院九十
        六年四月二日審判期日中以證人身分到庭結證稱：九十
        四年六月二十七日告訴人到公司說要辦岳母來臺一年，
        伊就開立單據給告訴人，內容就是岳母來臺一年的事，
        因為老闆之前只教伊說遇到辦來臺的案子，在填收據時
        就勾辦證，伊並不清楚要辦什麼證，後續的手續就由公
        司辦理；至於國際山水企業有限公司編號第○三九六八
        一號收據上「辦岳母來一年」之字語是伊請公司同仁幫
        伊寫的等語相符。且證人甲○○○於本院九十六年四月
        二日審判期日中亦以證人身分到庭結證稱：老闆有跟伊
        解釋過簽證要看越南那邊，如果越南那邊核發半年的簽
        證，來這裡可以再延期半年，逾期的話就會罰鍰。因為
        老闆要讓伊知道辦理簽證包含罰鍰一萬元，就是四萬五
        千元是包含罰鍰一萬元及一年期的機票，有給伊看過臺
        北縣政府警察局製作之「處罰對象處罰標準」表格，但
        伊看不懂上開表格上面記載的中文，又公司有交代過辦
        理一個客戶四萬五千元，不管有無逾期機票都是一年，
        如果客戶沒有逾期，公司就會賺了包含罰鍰的錢。告訴
        人在六月二十七日來公司辦理岳母來臺一年，伊只有負
        責賣機票一年，跟客戶說一年，但是沒有講清楚會有逾
        期的問題，伊有跟客戶說，岳母來臺後，如果有任何問
        題的話，可以跟公司聯絡，公司會儘速幫他處理等語，
        參酌外交部領事事務局九十五年九月十八日領二字第○
        九五五二三五二六六○號函明示「依現行規定停留簽證
        最長期限為一百八十天不得申請延期」，足認被告明知
        依我國現行規定越南籍人士來臺之停留簽證最長期限為
        一百八十日，且不得申請延期，卻仍利用不諳中文及我
        國法令規定之證人甲○○○向告訴人佯稱：其岳母可合
        法來臺一年等語，而向告訴人收取四萬五千元，致使告
        訴人陷於錯誤，誤認國際山水旅行社將為其岳母辦理合
        法來臺居留一年之簽證及來回機票，而交付四萬五千元
        予國際山水旅行社之事實明確。
  （三）被告雖辯稱：告訴人於委託國際山水旅行社辦理其岳母
        NGUYEN-THI-TIEM 來臺探親簽證時，伊人在國外，並無
        委託證人甲○○○向告訴人詐稱其岳母可合法來臺一年
        等語云云。查：被告於告訴人委託國際山水旅行社辦理
        其岳母 NGUYEN-THI-TIEM來臺探親簽證時，並未在臺灣
        一節，業據證人甲○○○於本院上開審判期日中到庭證
        述屬實，堪信為真實。然證人甲○○○於本院同一審判
        期日中亦證稱：老闆有跟伊解釋過簽證要看越南那邊，
        如果越南那邊核發半年的簽證，來這裡可以再延期半年
        ，逾期的話就會罰鍰，辦理簽證包含罰鍰一萬元，就是
        四萬五千元是包含罰鍰一萬元及一年期的機票，公司有
        交代過辦理一個客戶四萬五千元，不管有無逾期機票都
        是一年，如果客戶沒有逾期，公司就會賺了包含罰鍰的
        錢等語，則被告明知依我國現行規定越南籍人士來臺之
        停留簽證最長期限為一百八十日，且不得申請延期，卻
        仍向不諳中文及我國法令規定之證人甲○○○告知「如
        果越南那邊核發半年的簽證，來這裡可以再延期半年」
        等語，致使不知情之證人甲○○○向告訴人稱：其岳母
        可合法來臺一年等語，並依國際山水旅行社之規定向告
        訴人收取包含逾期居留，行政機關將會科處之罰鍰一萬
        元，則不論被告於告訴人委託國際山水旅行社辦理其岳
        母 NGUYEN-THI-TIEM來臺簽證時人是否在國內，被告利
        用證人甲○○○向告訴人詐稱其岳母可合法來臺一年等
        語，致告訴人陷於錯誤一事，可資認定。
  （四）被告固辯稱：伊有告訴客人來臺費用包括逾期居留費用
        ，讓客人有所選擇，伊並無詐欺之行為云云。惟被告於
        警詢、偵查及本院準備程序中均未曾提及國際山水旅行
        社向告訴人收取之四萬五千元係包含越南籍人士因逾期
        居留為行政機關科處之罰鍰一萬元一情，且證人甲○○○於本院同一審判期日中亦證稱：伊沒有跟告訴人解釋
        逾期罰鍰的事情等語明確，而國際山水旅行社曾向證人
        甲○○○交代過辦理越南籍人士來臺費用一人四萬五千
        元，不管有無逾期居留，機票都是一年，如果客戶沒有
        逾期居留，國際山水旅行社就會賺取包含行政機關科處
        罰鍰的錢，已如前述，足認國際山水旅行社代為辦理越
        南籍人士來臺費用就是一人四萬五千元，並無讓客人有
        不同選擇之機會，是被告此部分辯解，顯屬事後卸責之
        詞，實不足採。
  （五）被告又辯稱：本件簽證為告訴人岳母 NGUYEN-THI-TIEM
        自行至我國駐越南胡志明市臺北經濟文化辦事處辦理其
        提出居留時間為三十日，告訴人自當知悉，且告訴人教
        育程度為大學畢業，應知悉越南籍人士來臺簽證之居留
        時間係由我國駐越南胡志明市臺北經濟文化辦事處所核
        發，簽證居留時間並非一般人或旅行社可以決定，告訴
        人於委託國際山水旅行社辦理其岳母 NGUYEN-THI-TIEM
        來臺探親簽證時，應無陷於錯誤云云。查，告訴人岳母
        NGUYEN-THI-TIEM 為越南人，並不懂中文、英文，其係
        在國際山水旅行社越南分公司員工之協助下，前往我國
        駐越南胡志明市辦事處辦理簽證一節，業據被告於偵查
        中供承不諱，則國際山水旅行社員工明知 NGUYEN-THI-
        TIEM欲申請來臺探親一年，卻僅代為申請來臺停留期限
        三十日之單次入境停留簽證，已如前述， NGUYEN-THI-
        TIEM在不懂中文及英文情況下，對於我國簽證申請表記
        載之內容實難認知悉，遑論告知告訴人。再者，一般人
        民雖知悉簽證居留時間係取決於核發單位之審核，並非
        一般人或旅行社可以決定，惟各國規定其外交單位所得
        核發簽證居留時間之長短並非一般人所熟悉，縱使告訴
        人教育程度為大學畢業，除非曾接觸、洽詢相關問題外
        ，並不當然熟稔我國駐外單位所得核發簽證居留時間之
        上限，且被告所經營之國際山水旅行社專辦(1)越南人來
        臺旅遊、(2)越南結婚手續快件、(3)越南勞工來臺諮詢服
        務、(4)代辦良民證、放棄越南國籍、(5)臺灣居留證、定
        居證、身分證、(6)回臺簽證快速價廉及(7)越南訂房、機
        票、旅遊、快遞服務等服務，告訴人因相信被告經營之
        國際山水旅行社專業，委託國際山水旅行社代辦其岳母
        來臺探親一年事宜，證人甲○○○明知告訴人委託國際
        山水旅行社辦理其岳母 NGUYEN-THI-TIEM來臺探親一年
        之簽證，於受理時不僅未告知會有居留逾期的問題，甚
        且表示沒有問題，已如前述，告訴人縱使為大學畢業，
        亦有陷於錯誤之可能，遑論證人甲○○○自九十二年起
        即於國際山水旅行社工作，其於本院前開審理期日中仍
        證稱：簽證部分是由國外負責，核發多久伊不清楚，來
        臺灣逾期的話，可能是機票逾期，而不是簽證，老闆有
        解釋過如果越南那邊發半年的簽證，來臺灣可以再延期
        半年等語，顯與我國現行規定越南籍人士來臺之停留簽
        證最長期限為一百八十日，且不得申請延期不符。參酌
        告訴人於其岳母 NGUYEN-THI-TIEM入境臺灣後，因其岳
        母 NGUYEN-THI-TIEM護照上簽證時間屢屢求教於被告經
        營之國際山水旅行社，被告經營之國際山水旅行社人員
        明知告訴人岳母 NGUYEN-THI-TIEM之簽證載明不可延期
        ，卻不斷向告訴人表示只要其將護照及機票交付給該公
        司，該公司即會為之處理一切，不會有任何問題，甚且
        於 NGUYEN-THI-TIEM簽證時間已經過後仍向告訴人陳稱
        ：「到時候他（指告訴人岳母 NGUYEN-THI-TIEM）回去
        ，我們就幫他延啊！」，被告亦向告訴人表示：「延期
        啦！要延期啦！現在要延期嘛！……你就說在延期當中
        啊，要怎麼拿出來給他！……」等語，有本院九十六年
        一月十六日勘驗筆錄一份在卷可稽，堪認告訴人確已陷
        於錯誤，是被告以告訴人為大學畢業為由，辯稱告訴人
        並無陷於錯誤之可能云云，委不足採。
  （六）被告另辯稱：本件國際山水旅行社收取之委辦費用扣除
        國際山水旅行社為 NGUYEN-THI-TIEM購買來回機票之費
        用美金六百二十六元後，只有新臺幣二萬多元，被告豈
        有為新臺幣二萬多元，利用證人甲○○○行騙之可能云
        云。經查，國際山水旅行社為 NGUYEN-THI-TIEM購買來
        回機票之費用為美金六百二十六元一情，此有機票影本
        一紙為證，惟國際山水旅行社向告訴人收取包含逾期居
        留罰鍰一萬元之委辦費用新臺幣四萬五千元，已與一般
        常情不合。且被告於本院上開審判期日中自承：如果告
        訴人只要辦三十日簽證，伊只會收取八百五十元美金，
        折合新臺幣二萬多元，但是告訴人係辦理一年的機票，
        越南、臺北間年票為一萬九千多元，月票則為一萬五千
        多元，因為簽證不容易拿到一年，所以伊才將罰鍰算入
        費用內等語，然國際山水旅行社人員僅為 NGUYEN-THI-
        TIEM申請來臺居留時間三十日，且國際山水旅行社人員
        在明知我國駐越南胡志明市臺北經濟文化辦事處係核發
        NGUYEN-THI-TIEM 來臺停留期限三十日不得延期之單次
        入境停留簽證後，在未與告訴人聯繫之情況下，仍於九
        十四年七月八日開立有效期限為一年期，非一月期之越
        南、臺北間來回機票，顯然有為國際山水旅行社有限公
        司賺取不法差價之意圖，是被告上開所辯，顯不足採。
  （七）綜上所述，本件事證明確，被告犯行洵堪認定，應依法
        論科。
  二、新舊法比較：
      查被告行為後，刑法部分條文於九十四年二月二日經總統
      公布修正，並自九十五年七月一日起施行；又刑法施行法
      增訂第一條之一亦於同年六月十四日經總統公布，並自同
      年七月一日起施行。按行為後法律有變更者，適用行為時
      之法律，但行為後之法律有利於行為人者，適用最有利於
      行為人之法律，現行刑法第二條第一項定有明文。此條規
      定係規範行為後法律變更所生新舊法律比較適用之準據法
      ，是刑法第二條本身雖經修正，但刑法第二條既屬適用法
      律之準據法，本身尚無比較新舊法之問題，於新法施行後
      ，應一律適用裁判時之現行刑法第二條之規定，為「從舊
      從輕」之比較，合先敘明。次按本次刑法修正之比較新舊
      法，應就罪刑有關之共犯、未遂犯、想像競合犯、牽連犯
      、連續犯、結合犯，以及累犯加重、自首減輕暨其他法定
      加減原因（如身分加減）與加減例等一切情形，綜其全部
      罪刑之結果而為比較，最高法院九十五年五月二十三日九
      十五年度第八次刑庭會議著有決議可資參照。經查：刑法
      第三百三十九條第一項之詐欺取財罪之法定刑為五年以下
      有期徒刑、拘役或科或併科銀元一千元以下罰金，而依增
      訂之刑法施行法第一條之一規定：「中華民國九十四年一
      月七日刑法修正施行後，刑法分則編所定罰金之貨幣單位
      為新臺幣。九十四年一月七日刑法修正時，刑法分則編未
      修正之條文定有罰金者，自九十四年一月七日刑法修正施
      行後，就其所定數額提高為三十倍。但七十二年六月二十
      六日至九十四年一月七日新增或修正之條文，就其所定數
      額提高為三倍。」，比較修正之刑法施行法第一條之一第
      二項，與罰金罰鍰提高標準條例第一條，因罰金最高額度
      相同，並無輕重之分，故非刑罰法令之變更，無刑法第二
      條第一項比較新舊法之適用，應逕適用裁判時之刑法施行
      法第一條之一（最高法院九十五年度第二十一次刑事庭會
      議決議參照）。另刑法第三十三條第五款修正為：「主刑
      之種類如下：五、罰金：新臺幣一千元以上，以百元計算
      之」；與被告行為時之刑罰法律，即罰金罰鍰提高標準條
      例第一條前段規定之提高倍數十倍及修正前刑法第三十三
      條第五款規定之罰金最低額銀元一元相比較，新舊法關於
      上開詐欺取財罪所得併科罰金之最高額並無不同規定，然
      新法將上開詐欺取財罪所得科處之罰金最低額提高為新臺
      幣一千元，因此，比較上述修正前、後之刑罰法律，本案
      自應適用被告行為時之刑法第三十三條第五款規定論處被
      告罪責，對被告較為有利。
  三、核被告所為，係犯刑法第三百三十九條第一項之詐欺取財
      罪。被告利用不諳我國法律規定之證人甲○○○向告訴人
      為詐欺取財行為，為間接正犯。爰審酌被告不思以正途為
      其所經營之國際山水旅行社賺取所得，竟施用詐術騙取告
      訴人之金額，犯後否認犯行，態度不佳，及其犯罪之動機
      、目的、手段、生活狀況、智識程度等一切情狀，爰量處
      如主文所示之刑。按被告行為後，關於易科罰金之折算標
      準，除刑法第四十一條有所修正外，罰金罰鍰提高標準條
      例亦於九十五年五月十七日經總統公布修正，刪除第二條
      有關易科罰金及易服勞役折算標準之規定，並自九十五年
      七月一日起施行。刑法第四十一條第一項前段關於易科罰
      金之規定，新法修正為「犯最重本刑為五年以下有期徒刑
      以下之刑之罪，而受六個月以下有期徒刑或拘役之宣告者
      ，得以新臺幣一千元、二千元或三千元折算一日，易科罰
      金」，惟依被告行為時之刑罰法律即修正前刑法第四十一
      條第一項前段：「犯最重本刑為五年以下有期徒刑以下之
      刑之罪，而受六個月以下有期徒刑或拘役之宣告，因身體
      、教育、職業、家庭之關係或其他正當事由，執行顯有困
      難者，得以一元以上三元以下折算一日，易科罰金」及修
      正前罰金罰鍰提高標準條例第二條關於「依刑法第四十一
      條易科罰金者，均就其原定數額提高為一百倍折算一日；
      法律所定罰金數額未依本條例提高倍數，或其處罰法條無
      罰金刑之規定者，亦同」等規定，易科罰金之折算標準最
      高為銀元三百元，最低為銀元一百元，換算為新臺幣後，
      最高額為新臺幣九百元，最低額為新臺幣三百元。比較修
      正前、後關於易科罰金折算標準之刑罰法律，適用修正前
      之規定即修正前刑法第四十一條第一項前段及修正前罰金
      罰鍰提高標準條例第二條規定，對被告較為有利，爰依刑
      法第二條第一項前段之規定，適用最有利於被告之行為時
      法即修正前刑法第四十一條第一項前段、修正前罰金罰鍰
      提高標準條例第二條規定處罰，爰併諭知易科罰金之折算
      標準。
據上論斷，應依刑事訴訟法第二百九十九條第一項前段，刑法第
二條第一項前段、第三百三十九條第一項、修正前刑法第四十一
條第一項前段，刑法施行法第一條之一，修正前罰金罰鍰提高標
準條例第二條，現行法規所定貨幣單位折算新臺幣條例第二條，
判決如主文。
本件經檢察官陳清茂到庭執行職務
中　　華　　民　　國　九十六　年　  四　　月　二十七　日
                  臺灣臺北地方法院刑事第二庭
                      審判長法　官　沈君玲
                      　　  法　官  蘇嘉豐
                            法　官  雷淑雯
以上正本證明與原本無異。
如不服本判決，應於判決送達後十日內，向本院提出上訴狀。
中　　華　　民　　國　九十六　年　  四　　月　二十七　日
　　　　　　　　　　　　　  書記官　陳弘文
附錄本案論罪科刑法條全文
刑法第三百三十九條第一項
意圖為自己或第三人不法之所有，以詐術使人將本人或第三人之
物交付者，處五年以下有期徒刑、拘役或科或併科一千元以下罰
金。
